【裁判字號】    98,易,2142
【裁判日期】    980819
【裁判案由】    妨害名譽
【裁判全文】
臺灣臺中地方法院刑事判決          98年度易字第2142號
公  訴  人  臺灣臺中地方法院檢察署檢察官
被      告  甲○○
                      樓之10.
                      樓之9
上列被告因妨害名譽案件，經檢察官提起公訴（98年度偵字第90
65號），本院依法獨任進行審判程序判決如下：
    主  文
甲○○公然侮辱人，累犯，處拘役貳拾日，如易科罰金，以新臺
幣壹仟元折算壹日。
    事  實
一、甲○○素行不佳，前曾犯恐嚇、違反麻醉藥品管理條例、竊
    盜非行、懲治盜匪條例、違反毒品危害防制條例等罪，其中
    於民國（下同）95年間所犯違反毒品危害防制條例罪，經本
    院以96年度中簡字第496號刑事簡易判決判處有期徒刑4月，
    如易科罰金，以新臺幣1000元折算1日確定，嗣經裁定減刑
    為有期徒刑2月，如易科罰金，以新臺幣1000元折算1日確定
    ，並於96年12月3日易科罰金執行完畢，詎仍不知悔改。甲
    ○○於98年2月17日晚上19時30分許，騎乘機車沿臺中市○
    區○○路行駛，途經同路與正氣街口時，因不滿乙○○駕車
    自正氣街左轉忠孝路後，即欲靠路邊停車，擋住其去路，竟
    基於公然侮辱犯意，將機車騎乘至乙○○自小客車車前停放
    ，並公然對乙○○（業經公訴人當庭更正犯罪事實，刪除原
    「及其女鄭明倫」等事實）破口大罵，以「幹」、「幹你娘
    」等語，辱罵乙○○。
二、案經乙○○訴由臺中市警察局第三分局報請臺灣臺中地方法
    院檢察署檢察官偵查起訴。
    理  由
一、按除簡式審判程序、簡易程序及刑事訴訟法第三百七十六條
    第一款、第二款（第一款：最重本刑為三年以下有期徒刑、
    拘役或專科罰金之罪。第二款：刑法第三百二十條、第三百
    二十一條之竊盜罪。）所列之罪之案件外，第一審應行合議
    審判，刑事訴訟法第二百八十四條之一修正條文定有明文。
    本件被告所犯係屬刑事訴訟法第三百七十六條第一款所列之
    最重本刑為三年以下有期徒刑、拘役或專科罰金之罪，依法
    獨任進行審理程序，合先敘明。
二、按被告以外之人於審判外之言詞或書面陳述，除法律有規定
    者外，不得作為證據。被告以外之人於偵查中向檢察官所為
    之陳述，除顯有不可信之情況者外，得為證據。刑事訴訟法
    第159條第1項、第159條之1第2項分別定有明文。偵查中對
    被告以外之人（包括證人、鑑定人、告訴人、被害人及共同
    被告等）所為之偵查筆錄，或被告以外之人向檢察官所提之
    書面陳述，性質上均屬傳聞證據。惟現階段刑事訴訟法規定
    檢察官代表國家偵查犯罪、實施公訴，依法其有訊問被告之
    權，而實務運作時，檢察官偵查中向被告以外之人所取得之
    陳述，原則上均能遵守法律規定，不致違法取供，其可信度
    極高，職是，被告以外之人前於偵查中之陳述，除反對該項
    供述得具有證據能力之一方，已釋明「顯有不可信之情況」
    之理由外，即具證據能力。證人乙○○、鄭明倫於臺灣臺中
    地方法院檢察署檢察官偵查中訊問時所為之證述，已經具結
    ，上開供述並無顯不可信之情形，依上說明，其偵查中之證
    言，具有證據能力，合先敘明。
三、訊據被告甲○○對於上揭時地其急著送小孩到醫院，及告訴
    人乙○○開車之方式嚇到其，因而發生行車糾紛等之事實固
    坦承不諱，然矢口否認有何前揭之公然侮辱告訴人之犯行，
    辯稱：伊案發當時係騎乘機車在告訴人乙○○所駕駛之自小
    客車後面，告訴人是從忠孝路路旁彎出來，差一點讓伊撞到
    ，嚇到伊，之後是告訴人自己停車，伊乃騎乘機車停放在告
    訴人所駕駛之自小客車前面，跟告訴人理論，告訴人說要叫
    警察，伊就說好，後來警察就來了，伊並沒有辱罵告訴人云
    云。然查，上開事實，業據證人即告訴人乙○○、證人鄭明
    倫證述明確在卷，並有行動電話通聯紀錄在卷可稽。況參以
    告訴人與被告雖有行車糾紛，惟並未發生車禍事故，苟被告
    無辱罵告訴人之意，又豈有無端以機車擋住告訴人去路之理
    ？且告訴人亦無報警處理之必要。是綜據上述，被告甲○○
    空言否認，所辯無非臨訟畏罪飾卸之詞，要無足採，事證已
    臻明確，被告甲○○犯行洵堪認定。
四、核被告甲○○所為，係犯刑法第309條第1項之公然侮辱罪。
    被告甲○○前曾於95年間犯違反毒品危害防制條例罪，經本
    院以96年度中簡字第496號刑事簡易判決判處有期徒刑4月，
    如易科罰金，以新臺幣1000元折算1日確定，嗣經裁定減刑
    為有期徒刑2月，如易科罰金，以新臺幣1000元折算1日確定
    ，並於96年12月3日易科罰金執行完畢，此有台灣台中地方
    法院檢察署刑案資料查註紀錄表一份在卷可按，五年以內再
    故意犯本件有期徒刑以上之罪，為累犯，應依刑法第四十七
    條第一項規定加重其刑。爰審酌被告甲○○犯罪之動機、目
    的、手段、品行不佳，詳如前述，此有台灣台中地方法院檢
    察署刑案資料查註紀錄表一份在卷可按、被告成年且智力成
    熟，不思以正當方式向發生行車糾紛等之告訴人乙○○表達
    意見，竟逕以以不雅言語當場侮辱，暨犯後否認犯行，並毫
    無悔意等情，且犯罪後迄今仍未與告訴人乙○○達成民事和
    解，取得諒解，犯後態度不佳等一切情狀，量處如主文所示
    之刑，並諭知易科罰金之折算標準，以資懲儆。
五、按法院認應科拘役、罰金或應諭知免刑或無罪之案件，被告
    經合法傳喚無正當理由不到庭，得不待其陳述逕行判決，刑
    事訴訟法第三百零六條定有明文。本件被告經合法傳喚，無
    正當理由未到庭，但因本院認本案應諭知拘役刑，故不待其
    陳述逕以一造辯論判決之。
據上論斷，應依刑事訴訟法第二百九十九條第一項前段、第二百
八十四條之一、第三百零六條，刑法第三百零九條第一項、第四
十七條第一項、第四十一條第一項前段、刑法施行法第一條之一
第一項、第二項前段，判決如主文。
中    華    民    國    98    年    8     月    19    日
                            刑事第四庭法  官  洪俊誠
以上正本證明與原本無異。
如不服本判決，應於判決收受送達後10日內向本院提出上訴狀，
上訴於臺灣高等法院臺中分院（並應敘述具體上訴理由及檢附繕
本）。上訴書狀如未敘述上訴理由，應於上訴期間屆滿後20日內
補提上訴理由書於本院（均須按他造當事人之人數附具繕本）「
切勿逕送上級法院」。
                                      書記官  蕭榮峰
中    華    民    國    98    年    8     月    19    日
附錄論罪科刑實體法條文：
刑法第309條第1項：
公然侮辱人者，處拘役或3百元以下罰金。
（罰金部份業經刑法施行法第一條之一第二項前段提高30倍為新
台幣9千元）
刑法施行法第一之一條（95年06月14日修正）：
中華民國九十四年一月七日刑法修正施行後，刑法分則編所定罰
金之貨幣單位為新臺幣。
九十四年一月七日刑法修正時，刑法分則編未修正之條文定有罰
金者，自九十四年一月七日刑法修正施行後，就其所定數額提高
為三十倍。但七十二年六月二十六日至九十四年一月七日新增或
修正之條文，就其所定數額提高為三倍。


司法院資訊處製作；財團法人民間司法改革基金會備份。
